---
title: "Trabajo Final (20155978)"
author: "Frank Pinares Gutiérrez (20155978)"
date: '2022-07-07'
output: rmdformats::material
---
Anexo del Reporte Final - Estadística para el Análisis Político 2

```{r, echo=FALSE, warning=FALSE, message=FALSE}
library(rio)
library(DescTools)
library(ggplot2)
library(moments)
library(Rmisc)
library(e1071)
library(psych)
library(dplyr)
library(gplots)
library(vcd)
library(PMCMRplus)
library(nortest)
library(car)
library(stargazer)
library(lm.beta)
library(gtools)
library(jtools)
library(ggstance)
library(broom.mixed)
library(fastDummies)
library(writexl)
library(lmtest)
library(polycor)
library(ggcorrplot)
library(matrixcalc)
library(GPArotation)
library(lavaan)
library(BBmisc)
library(cluster)
library(factoextra)
library(qpcR)
```

```{r, echo=FALSE, warning=FALSE, message=FALSE}
vdem = import("https://github.com/saffron29/Trabajo-Final---EST2/blob/main/V-Dem-CY-Core-v12.rds?raw=true")
```


1. Variable dependiente - Índice de Democracia Liberal (v2x_libdem)

```{r, echo=FALSE, warning=FALSE, message=FALSE}
summary(vdem$v2x_libdem)
```

```{r, echo=FALSE, warning=FALSE, message=FALSE}
str(vdem$v2x_libdem)
```

2. Variables independientes

2.1. Libertad de Expresión

2.1.1. Libertad de Discusión para Hombres (v2cldiscm_ord)

```{r, echo=FALSE, warning=FALSE, message=FALSE}
str(vdem$v2cldiscm_ord)
summary(vdem$v2cldiscm_ord)
```

2.1.2. Libertad de Discusión para Mujeres (v2cldiscw_ord)

```{r, echo=FALSE, warning=FALSE, message=FALSE}
str(vdem$v2cldiscw_ord)
summary(vdem$v2cldiscw_ord)
```

2.1.3. Libertad de Expresión Académica y Cultural (v2clacfree_ord)

```{r, echo=FALSE, warning=FALSE, message=FALSE}
str(vdem$v2clacfree_ord)
summary(vdem$v2clacfree_ord)
```

3. Armar la base de apoyo

```{r, echo=FALSE, warning=FALSE, message=FALSE}
vdem_frank = subset(vdem, select = c(country_name, year, v2x_libdem, v2cldiscm_ord, v2cldiscw_ord, v2clacfree_ord))
```

```{r, echo=FALSE, warning=FALSE, message=FALSE}
vdem_frank = vdem_frank[vdem_frank$year==2021,]
```

```{r, echo=FALSE, warning=FALSE, message=FALSE}
vdem_frank[, c(4:6)] = lapply(vdem_frank[, c(4:6)], ordered)
str(vdem_frank$v2cldiscm_ord)
```

4. Hacer la regresión lineal múltiple o gaussiana (ANEXO 1)

```{r, echo=FALSE, warning=FALSE, message=FALSE}
modelof <- lm(v2x_libdem~v2cldiscm_ord+v2cldiscw_ord+v2clacfree_ord, data=vdem_frank)
summary(modelof)
```

4.1. Observar en stargazer (ANEXO 2)

```{r, echo=FALSE, warning=FALSE, message=FALSE}
stargazer(modelof, type = "text")
```

4.2. Comprobar supuestos de regresión lineal 

4.2.1. Linealidad (ANEXO 3)

```{r, echo=FALSE, warning=FALSE, message=FALSE}
plot(modelof, 1)
```

4.2.2. Homocedasticidad (ANEXO 4)

```{r, echo=FALSE, warning=FALSE, message=FALSE}
plot(modelof, 3)
```

```{r, echo=FALSE, warning=FALSE, message=FALSE}
bptest(modelof)
```

4.2.3. Normalidad residual (ANEXO 5)

```{r, echo=FALSE, warning=FALSE, message=FALSE}
plot(modelof, 2)
shapiro.test(modelof$residuals)
```

4.2.4. No multicolinealidad (ANEXO 6)

```{r, echo=FALSE, warning=FALSE, message=FALSE}
VIF(modelof)
```

4.2.5. Valores influyentes (ANEXO 7)

```{r, echo=FALSE, warning=FALSE, message=FALSE}
plot(modelof, 5)
```

```{r, echo=FALSE, warning=FALSE, message=FALSE}
checkmodf = as.data.frame(influence.measures(modelof)$is.inf)
head(checkmodf)
```

5. Hacer uso de otras variables independientes (Astrid Rosales) para aplicar técnicas de reducción de dimensionalidad

5.1. Censura Gubernamental a Medios de Comunicación (v2mecenefm_ord)

```{r, echo=FALSE, warning=FALSE, message=FALSE}
str(vdem$v2mecenefm_ord)
summary(vdem$v2mecenefm_ord)
```

5.2. Censura Gubernamental en Internet (v2mecenefi_ord)

```{r, echo=FALSE, warning=FALSE, message=FALSE}
str(vdem$v2mecenefi_ord)
summary(vdem$v2mecenefi_ord)
```

5.3. Hostigamiento hacia periodistas (v2meharjrn_ord)

```{r, echo=FALSE, warning=FALSE, message=FALSE}
str(vdem$v2meharjrn_ord)
summary(vdem$v2meharjrn_ord)
```



6. Análisis factorial

6.1. Armar la base de apoyo 

```{r, echo=FALSE, warning=FALSE, message=FALSE}
factor_frank = subset(vdem, select = c(country_name, year, v2x_libdem, v2cldiscm_ord, v2cldiscw_ord, v2clacfree_ord, v2mecenefm_ord, v2mecenefi_ord, v2meharjrn_ord))
```

```{r, echo=FALSE, warning=FALSE, message=FALSE}
factor_frank = factor_frank[factor_frank$year==2021,]
```

```{r, echo=FALSE, warning=FALSE, message=FALSE}
row.names(factor_frank) = factor_frank$country_name
```

```{r, echo=FALSE, warning=FALSE, message=FALSE}
factor_frank$country_name = NULL
factor_frank$year = NULL
factor_frank$v2x_libdem = NULL
```


6.2. Análisis Factorial Exploratorio

6.2.1. Explorar las correlaciones entre las variables (ANEXO 8)

```{r, echo=FALSE, warning=FALSE, message=FALSE}
corMatrix_f = polycor::hetcor(factor_frank)$correlations
corMatrix_f
```

6.2.2. Graficar la matriz de correlaciones (ANEXO 9)

```{r, echo=FALSE, warning=FALSE, message=FALSE}
ggcorrplot(corMatrix_f)
```

6.2.3. Verificar validez del análisis factorial

6.2.3.1. Verificar si variables se pueden factorizar (ANEXO 10)

```{r, echo=FALSE, warning=FALSE, message=FALSE}
psych::KMO(corMatrix_f)
```

6.2.3.2. Descartar una posible matriz de identidad (ANEXO 11)

```{r, echo=FALSE, warning=FALSE, message=FALSE}
cortest.bartlett(corMatrix_f, n = nrow(factor_frank))$p.value>0.05
```

6.2.3.3. Descartar una posible matriz singular (ANEXO 12)

```{r, echo=FALSE, warning=FALSE, message=FALSE}
is.singular.matrix(corMatrix_f)
```

6.2.4. Determinar en cuántos factores se pueden agrupar las variables (ANEXO 13)

```{r, echo=FALSE, warning=FALSE, message=FALSE}
fa.parallel(factor_frank, fm = "ML", fa = "fa")
```

6.2.5. Observar las cargas factoriales y ver en qué factores se ubicaría cada variable 

```{r, echo=FALSE, warning=FALSE, message=FALSE}
resfa_f <- fa(factor_frank, nfactors = 1, cor = "mixed", rotate = "varimax", fm = "minres")
print(resfa_f$loadings, cutoff = 0.5)
```


6.2.6. Graficar cómo se agrupan las variables (ANEXO 14)

```{r, echo=FALSE, warning=FALSE, message=FALSE}
fa.diagram(resfa_f)
```

6.2.7. Evaluar los resultados obtenidos

6.2.7.1. ¿Qué variables aportaron más a los factores? (ANEXO 15)

```{r, echo=FALSE, warning=FALSE, message=FALSE}
sort(resfa_f$communality)
```

6.2.8. Observar los posibles valores proyectados

6.2.8.1. Para grabar en la base los puntajes de los factores

```{r, echo=FALSE, warning=FALSE, message=FALSE}
factor_frank$puntaje = resfa_f$scores
```


6.3. Análisis Factorial Confirmatorio

6.3.1. Construir un modelo lineal (ANEXO 16)

```{r, echo=FALSE, warning=FALSE, message=FALSE}
modelof <- "factorf =~ v2cldiscm_ord+v2cldiscw_ord+v2clacfree_ord+v2mecenefm_ord+v2mecenefi_ord+v2meharjrn_ord"
```


6.3.2. Crear un objeto para hacer las validaciones

```{r, echo=FALSE, warning=FALSE, message=FALSE}
cfa_fit <- cfa(modelof, data = factor_frank, std.lv = TRUE, missing = "fiml")
```


6.3.3. Preparar los tests para las validaciones

```{r, echo=FALSE, warning=FALSE, message=FALSE}
allParamCFA = parameterEstimates(cfa_fit, standardized = T)
allFitCFA = as.list(fitMeasures(cfa_fit))
```


6.3.4. Ver si cada variable tiene una buena relación con su factor (ANEXO 17)

```{r, echo=FALSE, warning=FALSE, message=FALSE}
allParamCFA[allParamCFA$op=="=~",]
```


6.3.5. Ver si la asignación de variables ha sido relativamente buena (ANEXO 18)

```{r, echo=FALSE, warning=FALSE, message=FALSE}
allFitCFA[c("chisq", "df", "pvalue")]
```


6.3.6. Otra prueba para ver si el análisis factorial es relativamente bueno

```{r, echo=FALSE, warning=FALSE, message=FALSE}
allFitCFA$tli
```


6.3.7. Ver si la raíz del error cuadrático medio de aproximación es menor a 0.05 

```{r, echo=FALSE, warning=FALSE, message=FALSE}
allFitCFA[c("rmsea.ci.lower", "rmsea", "rmsea.ci.upper")]
```

6.3.8. Hacer predicciones (scores) de las variables latentes

```{r, echo=FALSE, warning=FALSE, message=FALSE}
scorescfa = normalize(lavPredict(cfa_fit), method = "range", margin = 2, range = c(0, 10))
```

```{r, echo=FALSE, warning=FALSE, message=FALSE}
factor_frank$prediccion = scorescfa
```


7. Clusterización o Análisis de Conglomerados

7.1. Armar una base de apoyo

```{r, echo=FALSE, warning=FALSE, message=FALSE}
cluster_frank = subset(vdem, select = c(country_name, year, v2x_libdem, v2cldiscm_ord, v2cldiscw_ord, v2clacfree_ord, v2mecenefm_ord, v2mecenefi_ord, v2meharjrn_ord))
```

```{r, echo=FALSE, warning=FALSE, message=FALSE}
cluster_frank = cluster_frank[cluster_frank$year==2021,]
```

```{r, echo=FALSE, warning=FALSE, message=FALSE}
row.names(cluster_frank) = cluster_frank$country_name
```

```{r, echo=FALSE, warning=FALSE, message=FALSE}
cluster_frank$country_name = NULL
cluster_frank$year = NULL
cluster_frank$v2x_libdem = NULL
```


7.2. Calcular las distancias entre elementos que permita agruparlos en clusters

```{r, echo=FALSE, warning=FALSE, message=FALSE}
g.dist = daisy(cluster_frank[, c(1:6)], metric = "gower")
```


7.3. Para obtener el número recomendado de clusters

7.3.1. Clusterización no jerárquica (PAM)

```{r, echo=FALSE, warning=FALSE, message=FALSE}
fviz_nbclust(cluster_frank[, c(1:6)], pam, diss = g.dist, method = "gap_stat", k.max = 10, verbose = F)
```

7.3.2. Clusterización por agrupación (AGNES)

```{r, echo=FALSE, warning=FALSE, message=FALSE}
fviz_nbclust(cluster_frank[, c(1:6)], hcut, diss = g.dist, method = "gap_stat", k.max = 10, verbose = F, hc_func = "agnes")
```

7.3.3. Clusterización por división (DIANA)

```{r, echo=FALSE, warning=FALSE, message=FALSE}
fviz_nbclust(cluster_frank[, c(1:6)], hcut, diss = g.dist, method = "gap_stat", k.max = 10, verbose = F, hc_func = "diana")
```

7.4. Hacer asignación de clusters en base a número de clusters recomendados

7.4.1. Clusterización no jerárquica (PAM)

```{r, echo=FALSE, warning=FALSE, message=FALSE}
res.pam = pam(g.dist, k = 9, cluster.only = F)
cluster_frank$clustPT = res.pam$cluster
```

7.4.2. Clusterización agrupativa (AGNES)

```{r, echo=FALSE, warning=FALSE, message=FALSE}
res.agnes = hcut(g.dist, k = 4, hc_func = "agnes", hc_method = "ward.D")
cluster_frank$clustAG = res.agnes$cluster
```

7.4.3. Clusterización divisiva (DIANA)

```{r, echo=FALSE, warning=FALSE, message=FALSE}
res.diana = hcut(g.dist, k = 4, hc_func = "diana")
cluster_frank$clustDIV = res.diana$cluster
```

7.5. Dar puntaje a la clusterización

7.5.1. Clusterización no jerárquica (PAM)

```{r, echo=FALSE, warning=FALSE, message=FALSE}
fviz_silhouette(res.pam)
```

7.5.2. Clusterización agrupativa (AGNES)

```{r, echo=FALSE, warning=FALSE, message=FALSE}
fviz_silhouette(res.agnes)
```

7.5.3. Clusterización divisiva (DIANA)

```{r, echo=FALSE, warning=FALSE, message=FALSE}
fviz_silhouette(res.diana)
```

7.6. Encontrar los casos mal clusterizados según cada método

7.6.1. Clusterización no jerárquica (PAM)

```{r, echo=FALSE, warning=FALSE, message=FALSE}
silPAM = data.frame(res.pam$silinfo$widths)
silPAM$country = row.names(silPAM)
malPAM = silPAM[silPAM$sil_width<0,"country"]%>%sort() 
```

7.6.2. Clusterización agrupativa (AGNES)

```{r, echo=FALSE, warning=FALSE, message=FALSE}
silAGNES = data.frame(res.agnes$silinfo$widths)
silAGNES$country = row.names(silAGNES)
malAGNES = silAGNES[silAGNES$sil_width<0,"country"]%>%sort() 
```

7.6.3. Clusterización divisiva (DIANA)

```{r, echo=FALSE, warning=FALSE, message=FALSE}
silDIANA = data.frame(res.diana$silinfo$widths)
silDIANA$country = row.names(silDIANA)
malDIANA = silDIANA[silDIANA$sil_width<0,"country"]%>%sort() 
```


7.6.4. Juntar elementos mal clusterizados en un solo data frame

```{r, echo=FALSE, warning=FALSE, message=FALSE}
mal_Clus = as.data.frame(qpcR:::cbind.na(malPAM, malAGNES, malDIANA))
mal_Clus
```

7.7. Graficar la mejor clusterización (DIANA)

```{r, echo=FALSE, warning=FALSE, message=FALSE}
proyeccion = cmdscale(g.dist, k=2,add = T) 
cluster_frank$dim1 <- proyeccion$points[,1]
cluster_frank$dim2 <- proyeccion$points[,2]
```

```{r, echo=FALSE, warning=FALSE, message=FALSE}
str(cluster_frank)
```

```{r, echo=FALSE, warning=FALSE, message=FALSE}
base = ggplot(cluster_frank, aes(x = dim1, y = dim2, label = row.names(cluster_frank))) 
base + geom_text(size = 2, aes(color = as.factor(clustDIV))) + labs(title = "DIANA") 
```


```{r}

```









